【裁判字號】    91,自,63
【裁判日期】    920506
【裁判案由】    竊佔等
【裁判全文】
臺灣苗栗地方法院刑事判決                            九十一年度自字第六三號
    自  訴  人  戊○○
    被      告  甲○○
右列被告因竊佔等案件，經自訴人提起自訴，本院判決如左：
    主  文
甲○○無罪。
    理  由
一、自訴意旨略以：被告甲○○於民國九十年間，在其位於苗栗縣頭份鎮○○路六十
    九號住處，未經自訴人同意，擅自違建，並靠用自訴人位於苗栗縣頭份鎮○○路
    七十一號牆面，致使自訴人之建物牆面多處受損，無法達到防水作用，因認被告
    涉犯刑法第三百二十條第二項竊佔他人不動產罪、第三百五十四條毀損罪嫌等語
    。
二、按犯罪事實應依證據認定之，無證據不得推定其犯罪事實。又不能證明被告犯罪
    者，應諭知無罪之判決，刑事訴訟法第一百五十四條、第三百零一條第一項分別
    定有明文。而事實之認定，應憑證據，如未能發現相當證據，或證據不足以證明
    ，自不能以推測或擬制之方法，為裁判基礎；認定不利於被告事實之積極證據，
    苟不足為不利於被告事實之認定時，即應為有利於被告之認定，更不必有何有利
    之證據（參諸最高法院四十年台上字第八六號判例、三十年上字第八一六號判例
    意旨）。次按告訴人之告訴（自訴人亦同），係以使被告受刑事訴追為目的，是
    其陳述是否與事實相符，仍應調查其他證據以資審認，亦有最高法院五十二年臺
    上字第一三００號判例要旨可資參照。
三、訊據被告甲○○堅詞否認有何自訴意旨所載竊佔及毀損犯行，辯稱：伊雖然有翻
    修房子，但僅將自己原有之牆面拆除，重新砌牆，絕未搭靠到自訴人住宅之牆面
    或毀損等語。經查：
（一）被告甲○○原於四十年間建造之位於苗栗縣頭份鎮○○路六十九號二層樓瓦房
      ，係與自訴人戊○○所有，位於同鎮○○路第七一號二層樓舊宅，彼此毗鄰，
      本有共同壁，之後自訴人於八十九年間，取得建築執照，先將舊屋拆除，改建
      成五層樓房，且自砌獨立壁，嗣後於九十年間，被告亦自行翻修其所有上址房
      屋一情，為自訴人與被告所供承，核與證人即替自訴人建造房屋之乙○○證述
      情節、證人即替被告翻修房子之丙○○結證情節均相符合，並有被告所提出，
      自訴人表示無意見之原舊舍房屋照片一幀、自訴人提出改建後照片三幀（附於
      本院卷第三十頁；第二八頁編號一照片、第五四頁、第七八頁編號二照片）、
      及證人乙○○庭繪、自訴人、被告表示無意見之現場圖一紙（附於本院卷第四
      六頁）。則被告前揭舊宅，在自訴人先行重建房屋後，仍擁有自己牆壁界面，
      應甚明確。
（二）自訴人雖提出照片一幀以資證明被告於前揭時間翻修房子時，有毀損其牆面（
      附於本院卷第二八頁編號二照片），惟此為被告所堅詞否認，辯稱：伊自己重
      砌之牆面，與自訴人之牆壁還有空隙，伊絕對未毀損等語，核與證人丙○○證
      述：伊於九十年間，替被告翻修房子，被告舊房子有二截牆，上半部原來是泥
      土牆，下半部是磚牆，伊將上半部之泥牆拆掉後，補蓋上磚牆，伊均親自砌磚
      搭建獨立牆面，因被告本來就有四吋牆面，絕對沒有搭靠到自訴人的牆，自訴
      人提出前述牆面遭損之照片，絕非被告造成，因伊替被告改建時，從頭到尾都
      未碰到自訴人的牆壁等語（參見本院卷第四三頁、第六四頁反面、六五頁反面
      筆錄）相符，而證人乙○○亦明白證述：伊替自訴人建屋時，當時毗鄰之被告
      房子尚未翻修，還是瓦房，伊即將被告與自訴人住處間之磚牆鋸開，自己蓋獨
      立壁，自訴人提出附於法院卷第二十八頁第二張照片磚牆裸露部分，因伊蓋房
      子時，被告舊房子牆面有佔到，伊抹不到，所以未以水泥抹平，直到九十年被
      告翻修房子，自行拆屋重新砌牆後，才看見自訴人所有之部分磚牆裸露等語（
      參見本院卷第三九頁、第四十頁、第六四頁反面、六五頁筆錄），並經本院會
      同自訴人、被告、證人博春星、乙○○於九十二年三月二十四上午，至現場履
      勘屬實，製有履勘筆錄、現場圖一紙（附於本院卷六七頁）在卷可稽，且證人
      乙○○在現場亦表示：被告住處新砌之牆面，應該是依他自己原有的界面蓋上
      去的等語（參見本院卷第六五頁筆錄），則自訴人提出前揭照片，有磚牆裸露
      部分，應係證人乙○○替自訴人建屋時，因被告舊房子之牆面還在，無法砌上
      水泥所呈，顯不能就此推認係被告翻修房子時，有毀損自訴人牆面之事實。另
      依前揭證人丙○○、乙○○之證詞，亦不能證明被告翻修房子時，有佔用到自
      訴人之牆面甚明。
（三）自訴人一再指訴自被告翻修房子後，其住處之牆面，每逢下雨即漏水云云，惟
      此為被告所堅詞否認，自訴人亦未提出證據以實其說，僅聲請傳訊證人即其鄰
      居邱纓如、丁○○作證，惟依證人邱纓如證述：伊聽自訴人之家人說房子有漏
      水，但漏水情形伊未見到，僅聽說而已等語（參見本院卷第四十頁筆錄），顯
      屬傳聞證據；而證人丁○○則結證稱：自訴人之牆壁有無漏水，伊未親眼看見
      等語（參見本院卷四二頁筆錄），亦屬未親自見聞之陳述，均不足資為不利被
      告之證據。況且，經本院於前揭期日至現場履勘時，因自前一日晚上起，迄現
      場履勘時，天氣型態均為下雨，而自訴人之房子內，並未見到漏水情形，此亦
      有履勘現場筆錄在卷可稽（附於本院卷第六三頁筆錄），則自訴人此部分指訴
      亦無證據佐證。至於被告未經許可違章建築部分，雖因自訴人之告發，苗栗縣
      政府已依據該府違章建築拆除作業程序及當年度編列拆除經費，視年度經費結
      餘多寡，訂定拆除日期，此有自訴人提出之該符九十一年十一月六日府建管字
      第九一０００九八八五七號函在卷可稽，惟此僅係被告行政罰之問題，不能資
      為本案被告有何毀損、竊佔之證據。
綜上所述，本件查無其他積極證據證明被告於九十年間翻修前揭房子時，有何毀損或
佔用到自訴人牆壁之情事，依首揭規定及說明，自應為被告無罪之判決。
據上論斷，應依刑事訴訟法第三百四十三條、第三百零一條第一項，判決如主文。
中      華      民      國    九十二    年      五     月      六       日
                                          法  官   黃賢婷
右正本證明與原本無異。
如不服本判決，應於判決送達後十日內向本院提出上訴狀( 應附繕本 )。
                                          書記官   周巧屏
中      華      民      國    九十二    年      五     月      六       日


司法院資訊處製作；財團法人民間司法改革基金會備份。
